【裁判字號】    92,簡上,78
【裁判日期】    920620
【裁判案由】    傷害
【裁判全文】
臺灣嘉義地方法院刑事判決                          九十二年度簡上字第七八號
    上  訴  人
    即  被  告  甲○○
右列上訴人因傷害案件，不服本院簡易庭民國九十二年三月二十一日九十二年度簡字
第三五九號第一審判決（聲請簡易判決處刑書案號：臺灣嘉義地方法院檢察署九十二
年度偵字第一三七四號），提起上訴，本院管轄之第二審合議庭判決如左：
    主  文
上訴駁回。
    事  實
一、甲○○前於八十二年間因肅清煙毒條例案件，經本院八十二年度訴字第九九七號
    判處有期徒刑三年確定，又於八十六年間因違反麻醉藥品管理條例案件，經本院
    八十六年度易字第一三九四號判處有期徒刑八月確定，後前開刑罰接續執行，八
    十七年十月一日假釋付保護管束，八十八年二月五日期滿未據撤銷（聲請簡易判
    決處刑書誤載為八十八年三月十一日），以執行完畢論。詎仍不知悔改，於九十
    二年二月八日下午二時三十分許，在嘉義市○區○○○路三一九巷五十六號居處
    ，與乙○○因細故發生爭執，甲○○乃徒手毆打乙○○，致其受有左眼外傷性眼
    瞼瘀血血腫等傷害。
二、案經乙○○訴由嘉義市警察局第二分局報告臺灣嘉義地方法院檢察署檢察官偵查
    後聲請以簡易判決處刑。
    理  由
一、訊據上訴人即被告甲○○對於右揭傷害事實均坦承不諱（本審卷第三十四頁訊問
    筆錄、第五十六頁審判筆錄），核與其於警訊及偵查中之陳述相符（警卷第一頁
    反面偵訊筆錄，偵查卷第二十頁反面訊問筆錄），並據告訴人乙○○指訴綦詳，
    復有財團法人天主教聖馬爾定醫院診斷證明書一份在卷可稽（警卷第十一頁）。
    上訴人雖或辯稱係因告訴人搶其智障朋友金錢，因氣不過，始出手毆打云云，然
    查，上訴人於審理時自陳告訴人搶其智障朋友丙○○金錢時並不在場，係事後經
    該朋友母親陳素蘭告知始與告訴人理論等語（本審卷第三十四頁至第三十五頁訊
    問筆錄），證人陳素蘭亦謂丙○○於當天四時許從外面回來告以此事，其嗣於五
    時許拜訪轉知上訴人等語（本審卷第四十五頁訊問筆錄）。由此觀之，縱認告訴
    人曾對丙○○有過不法侵害，因上訴人於告訴人實施侵害行為或完畢之際並未在
    場，僅事後經由他人得知此事，此時，侵害顯成過去。查正當防衛之要件，必對
    於現在之不正侵害，始能成立，若侵害已過去，或預料有侵害而侵害尚屬未來，
    則其加害行為，自無正當防衛之可言，最高法院十九年度上字第一一七四號著有
    判例。職是，上訴人出手毆打告訴人並不合乎正當防衛之要件，所辯無解犯行之
    成立。從而，上訴人前開自白與事實相符，事證明確，其犯行堪以認定。
二、核上訴人所為，係犯刑法第二百七十七條第一項之傷害罪。其前於八十二年間因
    肅清煙毒條例案件，經本院八十二年度訴字第九九七號判處有期徒刑三年確定，
    又於八十六年間因違反麻醉藥品管理條例案件，經本院八十六年度易字第一三九
    四號判處有期徒刑八月確定，後前開刑罰接續執行，八十七年十月一日假釋付保
    護管束，八十八年二月五日期滿未據撤銷，以執行完畢論，有卷附之臺灣嘉義地
    方法院檢察署刑案資料查註紀錄表、臺灣高等法院被告全國前案紀錄表各一份足
    考（偵查卷第二頁至第十頁，本審卷第十頁至第二十二頁），其受有期徒刑之執
    行完畢，五年以內再犯本件有期徒刑以上之罪，為累犯，應依刑法第四十七條加
    重其刑。原審適用刑事訴訟法第四百四十九條第一項、第四百五十四條第二項，
    刑法第二百七十七條第一項、第四十七條、第四十一條第一項前段，罰金罰鍰提
    高標準條例第一條前段、第二條，逕以簡易判決處以上訴人拘役五十日，如易科
    罰金以銀元三百元折算一日，核其認事用法及量刑均屬妥適。上訴人上訴意旨指
    摘原判決量刑不當，為無理由，應予駁回。
據上論結，應依刑事訴訟法第四百五十五條之一第一項、第三項、第三百六十八條，
判決如主文。
本案經檢察官周欣潔到庭執行職務。
中      華      民      國    九十二    年      六      月     二十     日
                                  臺灣嘉義地方法院刑事第二庭
                                    審判長法  官  蔡  虔  霖
                                          法  官  廖  政  勝
                                          法  官  張  道  周
右正本證明與原本無異。
本件不得上訴。
中      華      民      國    九十二    年      六      月     二十     日
                                          書記官  王  佩  湘
附錄本判決論罪法條全文
刑法第二百七十七條第一項
傷害人之身體或健康者，處三年以下有期徒刑、拘役或一千元以下罰金。


司法院資訊處製作；財團法人民間司法改革基金會備份。
